# 关于其他股东增资丧失控制但有重大影响的合并抵销处理

提问人：wxl8076 时间：2021-12-10 22:38:58
陈版，您好，近期接触到少数股东增资丧失控制权但有重大影响的业务，看了很多帖子和案例，还是有迷惑之处，烦请指点一二。
《企业会计准则第 33 号——合并财务报表》第五十条 企业因处置部分股权投资等原因丧失了对被投资方的控制权的，在编制合并财务报表时，对于剩余股权，应当按照其在丧失控制权日的公允价值进行重新计量。处置股权取得的对价与剩余股权公允价值之和，减去按原持股比例计算应享有原有子公司自购买日或合并日开始持续计算的净资产的份额之间的差额，计入丧失控制权当期的投资收益，同时冲减商誉。与原有子公司股权投资相关的其他综合收益等，应当在丧失控制权时转为当期投资收益。
上述规定，指南案例中无明确分录，针对上规定，合并报表层面编制抵销分析如下：
1 、合并层面按公允价值重新计量：
借：长期股权投资 ——公允价值
贷：长期股权投资——个别报表层面权益法追溯调整后的金额
投资收益
注：此步骤相当于卖掉全部股权，按公允价值买入剩余股权
2 、将个别报表层面已处置部分重复确认的与其他权益变动相关的投资收益冲回
借：投资收益
贷：资本公积/其他综合收益等——按处置部分比例确认
年初未分配利润——按处置比例部分确认
注：此步骤相当于在个别报表层面上将已处置部分投资收益冲减
3 、原有子公司股权投资相关的其他综合收益等
借：资本公积/其他综合收益等——金额等于个别报表层面剩余股权确认+合并报表层面处置部分股权确认的其他权益变动
贷：投资收益
注：此步骤相当于将个别报表层面及合并报表层面确认的其他权益变动通过投资收益科目结转掉，因为合并层面按公允价值计量，已不受相关科目的影响。
4 、冲减当期个别报表层面确认的投资收益
借：投资收益
少数股东损益（非全资子公司）
年初未分配利润——原子公司年初未分配利润
贷：提取盈余公积
利润分配
未分配利润——原子公司期末未分配利润
注：2-3步相当于其他权益变动调整、本步骤相当于抵销纳入合并报表的至处置日的利润表数据。
繁忙之际，请陈老师指点下上述过程有无理解错误，错误之处原因是什么，正确的如何抵销。十分感谢！

回答人：chenyiwei
对合并抵销分录的理解大体上可以。但因为合并报表准则第五十条规定更强调的是在合并报表层面应达到的处理效果，并且实务中情况相对复杂，因此很难用同一个较为简单的抵销分录模型加以概括。无论如何，最终编制完成后，都应对照合并报表准则第五十条规定进行核对，检查合并结果是否符合该条对合并报表层面应达到的处理效果的要求。